臺灣高雄地方法院刑事判決　　　　　　　96年度易字第2042號
公　訴　人　臺灣高雄地方法院檢察署檢察官
被　　　告　戊○○
　　　　　　己○○
上列被告等因傷害案件，經檢察官提起公訴（96年度偵字第1463
0 號），本院判決如下：
    主  文
戊○○共同傷害人之身體，處有期徒刑肆月，如易科罰金，以新
臺幣壹仟元折算壹日；減為有期徒刑貳月，如易科罰金，以新臺
幣壹仟元折算壹日。
己○○共同傷害人之身體，處有期徒刑肆月，如易科罰金，以新
臺幣壹仟元折算壹日；減為有期徒刑貳月，如易科罰金，以新臺
幣壹仟元折算壹日。其他被訴部分無罪。
    事  實
一、戊○○、己○○兄弟與丁○○、丙○○父子係鄰居關係，雙
    方素來不睦。於民國96年2 月17日19時許，戊○○於酒後前
    往高雄縣六龜鄉○○街40巷7 號與丁○○爭論，雙方一言不
    和，戊○○竟基於傷害之故意，徒手毆打丙○○，適己○○
    於隔壁聽聞雙方衝突聲響，遂持棍棒1 支衝進丁○○住處內
    （所涉無故侵入住居部分未據告訴），並以之毆擊丁○○與
    丙○○；戊○○此時亦返家取得棍棒1 支，旋即再至丁○○
    住處內，與己○○共同基於傷害之犯意聯絡，分持棍棒毆打
    丁○○、丙○○2 人，致丁○○受有左臉部紅腫、左上臂挫
    傷合併瘀血、右下腿及左膝擦傷之傷害，丙○○亦受有外耳
    開放性傷口及臉部擦挫傷等傷害。
二、案經丁○○、丙○○訴請臺灣高雄地方法院檢察署檢察官偵
    辦起訴。
    理  由
壹、有罪部分：
甲、程序部分：
一、關於供述證據之部分：
    按被告以外之人（含被害人、告訴人、證人、共同被告等）
    於審判外之言詞，係屬傳聞證據，原則上並無證據能力，刑
    事訴訟法第159條第1項定有明文。雖同法第159條之1第2項
    規定，被告以外之人於偵查中向檢察官所為之陳述，除顯有
    不可信之情況者外，得為證據，然證人依法應具結而未具結
    者，其證言不得作為證據，同法第158條之3亦有明文。被告
    以外之人於偵查中向檢察官之陳述，性質上仍屬傳聞證據，
    雖檢察官向被告以外之人所取得之陳述，原則上均能遵守法
    律規定，不致違法取供，其可信性極高，故法律規定除顯有
    不可信之情況者外，得為證據，惟仍應依法具結，始有證據
    能力。查：
  (一)己○○、戊○○，於偵查中均係以被告身分供述，並非以證
    人身分具結後所為之陳述，故就渠等相互間，均不得作為證
    據。
  (二)丁○○及丙○○於偵查中以證人身分具結後之陳述，被告2
    人未曾提及檢察官在偵查時有不法取供之情形，且未釋明上
    開供述有顯不可信之情況，依前述說明，丁○○及丙○○於
    偵查中之證言自具有證據能力。
二、關於診斷證明書之證據能力：
    又按被告以外之人於審判外之言詞或書面陳述，除法律有規
    定者外，不得作為證據，刑事訴訟法第159條第1項定有明文
    。當事人、代理人或辯護人於法院調查證據時，知有第159
    條第1 項不得為證據之情形，而未於言詞辯論終結前聲明異
    議者，視為有前項之同意，同法第159 條之5 第2 項亦有明
    文規定。丁○○及丙○○於本案提出之重安醫院驗傷診斷書
    1 份及行政院衛生署旗山醫院診斷證明書2 份（附於他字卷
    第5-6 頁），性質上係診斷之醫師所為之書面陳述，為丁○○及丙○○於上開衝突後，前往該醫院就診治療，負責為丁○○及丙○○診斷傷勢之醫師，依其所見所為之證明文書，
    其本質乃為被告以外之人於審判外之書面陳述，依刑事訴訟
    法第159 條第1 項之規定，不具證據能力；且前述證據性質
    上雖為從事業務之人於業務上所製作之證明文書，但既為針
    對本件個案作成，即與刑事訴訟法第159 條之4 第2 款所示
    ，乃通常業務過程不間斷、有規律而準確之記載，且有其他
    業務人員足以校對其正確性，無預見日後可能會被提供作為
    證據之偽造動機之例行性業務文書有間（該條款立法理由參
    照），即非刑事訴訟法第159 條之4 第2 款所謂得成為傳聞
    例外之業務文書，而不能依此規定取得證據能力。惟被告2
    人於本院審理時均不否認得作為證據，而本院審酌前述書面
    陳述，自外部觀之，乃醫師基於專業知識所作成，且未敘述
    本件案發經過等事實，僅就其觀察所得之傷勢作成紀錄，具
    有相當之中立性，是其作成過程並無不適當之情形，是本院
    認依刑事訴訟法第159 條之5 第1 項之規定，上開診斷證明
    書既經被告2 人同意作為證據使用，且無任何不適當作為證
    據之情形，自應認其具有證據能力。
三、再按，傳聞法則乃對於被告以外之人於審判外之言詞或書面
    陳述，亦即針對被告以外之人於審判外以言詞或書面所為之
    供述證據而為之規範。卷附照片4 張乃以科學、機械之方式
    ，對於所拍攝內容所為忠實且正確之記錄，性質上並非供述
    證據，應無刑事訴訟法第159 條第1 項規定之適用，附此敘
    明。
乙、實體部分：
一、訊據被告己○○固坦承上開傷害犯行，惟戊○○則矢口否認
    有何傷害對方之犯行，辯稱：一開始我是與丁○○理論，之
    後丙○○就拿木棍打我，我沒有拿鐵棍或鐵管打丁○○或丙○○云云。然查：
  (一)被告己○○及戊○○確曾於上開時、地，與告訴人丁○○及
    丙○○發生爭執，而出手傷害告訴人2 人一節，業據證人即
    告訴人丁○○及丙○○於偵查中均具結證稱略以：2 月18日
    晚上7 點多，戊○○進來家中與丁○○理論，是因為之前丁○○曾經看到戊○○、己○○二人拿樓梯欲進入我們住處竊
    取財物，當時戊○○好像有喝點酒，所以進來吵鬧，接下來
    他就用拳頭毆打丙○○，丁○○為了擋戊○○，所以戊○○
    也有毆打丁○○，戊○○因為一面打我們，一面大聲罵我們
    ，所以己○○在隔壁有聽到，就持鐵棍衝進家裡，己○○持
    鐵棍朝丙○○的頭部打下，其因閃避不及被擊中右耳，丁○○過來擋，亦遭己○○毆打，當時丙○○因為右耳處血流如
    注，故到旁邊椅子上休息，沒想到戊○○又回到家中拿另一
    支鐵棍衝進來再打丙○○的身體及丁○○等語（見他字卷第
    10 頁） ，復有丙○○受傷之相片4 張、行政院衛生署旗山
    醫院診斷證明書2 紙在卷可稽（見他字卷第6 、7 頁），核
    與渠等所述遭被告2 人以棍棒毆傷等情，尚屬相符，堪認丁○○及丙○○前開證述，尚屬有據，應予採信。
  (二)另據證人即在場人乙○○於本院審理時亦具結證稱：「戊○○先過來與丙○○說他父親之前與戊○○吵架的事情，丙○○告訴我說這是他們家的私事叫我不要管，後來戊○○就對
    丙○○說叫你父親出來講，丙○○說『清者自清，濁者自濁
    ，有做就有做，沒有做就沒有做，大過年不要鬧事情，你又
    已經有喝酒，你先回家好了』，戊○○就先動手推丙○○的
    肩膀，並動手打他的臉部，他們兩人就開始動手打了起來，
    當時雙方都沒有拿任何的工具，我當時就打電話給我朋友，
    請他們報警，那時候我就看到另1 個人走進來（經指認為被
    告己○○）手上拿著不知道是鐵棍還是鐵棒往丙○○的頭部
    砸，己○○當時沒有說什麼話，我就看到丙○○的耳朵流血
    ‧‧‧」、「他們兩人離開後，我又看到戊○○又拿著我剛
    剛所看到己○○拿的鐵棍或鐵管又衝進來，後來丁○○與戊○○就在搶該鐵棍或鐵管，當時我有去幫忙丁○○要把戊○○手上的東西搶過來，後來己○○又拿著鐵條衝進來，當時
    我跟他說裡面已經有一個人要送醫了，難道要鬧出人命來，
    己○○就自己回家了，戊○○當時還繼續跟丁○○搶鐵棍或
    鐵管，當時我告訴戊○○說我已經報警了，戊○○就回去了
    。」等語（見本院卷第63-64 頁），並參以證人即被告戊○○之女友甲○○亦證稱當時雙方確有互毆之情事（見本院卷
    第70頁），及乙○○確坐在丁○○家中的客廳，其距離現場
    較甲○○為近等情，且證人乙○○與被告2 人素無怨隙，其
    證言應屬可採。
  (三)至證人即被告戊○○之女友甲○○雖到庭證稱：「當時我在
    家中，我聽到戊○○與丁○○在丁○○家門口講話，他們是
    在理論說戊○○與己○○偷他們家的東西，之後丙○○就從
    他們家的客廳衝出來，手上拿著木棍打戊○○的頭，戊○○
    就倒下去，丁○○就用手打戊○○的頭部及身體，丙○○也
    繼續打戊○○，但是我不知道他有沒有拿東西打，丙○○也
    是打戊○○的頭部，他們2 人一直打戊○○，我就一直喊救
    命，隔壁鄰居就過來看，己○○就過去丁○○家中把戊○○
    帶走」云云（見本院卷第68頁）。觀其證言，均僅陳述告訴
    人2 人毆打被告戊○○之情，然參以兩方均提出傷害之證明
    ，顯為互毆，是證人甲○○所言避重就輕，與實情不符；且
    就雙方何人先動手乙情，證人甲○○證述亦前後矛盾，難免
    有迴護被告戊○○之疑慮，其證言自難資為對被告戊○○有
    利之認定。
  (四)本件被告戊○○酒後至丁○○家中理論，其來意已難稱善，
    況理論之事又涉及被告2 人，告訴人等與被告2 人前已有嫌
    隙，經綜合上開事證研判，本件事證明確，被告2 人犯行，
    堪以認定。
二、核被告2人所為，係犯刑法第277條第1項之傷害罪；被告2人
    間，就前開犯行有犯意聯絡及行為分擔，應論以共同正犯。
    又渠等於同一時、地，毆打丁○○及丙○○2人成傷，係以1
    傷害行為同時傷害丁○○、丙○○2人，屬1行為觸犯數罪名
    之想像競合犯，應從一傷害罪處斷。爰審酌被告2 人，不思
    與鄰居和睦相處，動輒即起糾紛、爭執，甚而以傷害他人為
    解決紛爭之手段，於法仍屬當罰，及參酌被告2 人之犯罪手
    段、所生危害等一切情狀，量處如主文所示之刑，及諭知易
    科罰金之折算標準。又被告2 人之犯行係於96年4 月24日之
    前所為，合依中華民國96年罪犯減刑條例減輕其刑，並諭知
    易科罰金之折算標準。
三、至被告2 人用以毆打告訴人等之棍棒因不能證明為被告2 人
    所有，爰不予宣告沒收，附此敘明。
貳、無罪部分：
一、公訴意旨略以：96年1 月27日18時許，被告己○○在高雄縣
    六龜鄉○○街40巷7 號告訴人丁○○住處門前，與被告丁○○發生口角，竟基於傷害之故意，持鐵棍毆打告訴人丁○○
    ，造成告訴人丁○○受有左肩及左上臂挫傷之傷害，認被告
    己○○此部分亦涉有刑法第277 條第1 項之普通傷害罪嫌等
    語。
二、按「犯罪事實應依證據認定之，無證據不得認定犯罪事實」
    、「不能證明被告犯罪者，應諭知無罪之判決」，刑事訴訟
    法第154條第2項、第301條第1項分別定有明文。申言之，犯
    罪事實之認定應憑證據，如未能發現相當證據，或證據不足
    以證明，自不能以推測或擬制之方法，作為裁判基礎（最高
    法院40年臺上字第86號判例意旨參照）；且認定犯罪事實所
    憑之證據，雖不以直接證據為限，間接證據亦包括在內，然
    而無論直接證據或間接證據，其為訴訟上之證明，須於通常
    一般之人均不致有所懷疑，而得確信其為真實之程度者，始
    得據為有罪之認定，倘其證明尚未達到此一程度，而有合理
    之懷疑存在而無從使事實審法院得有罪之確信時，即應由法
    院為諭知被告無罪之判決（最高法院76年臺上字第4986號判
    例意旨參照）。再者，依刑事訴訟法第161條第1項規定，檢
    察官對於起訴之犯罪事實，仍應負提出證據及說服之實質舉
    證責任。倘其所提出之證據，不足為被告有罪之積極證明，
    或其指出證明之方法，無從說服法院以形成被告有罪之心證
    ，基於無罪推定之原則，自應為被告無罪判決之諭知（參照
    最高法院92年度臺上字第128號判例意旨）。
三、公訴意旨認被告己○○涉有上開罪嫌，係以告訴人2人於偵
    查之指訴、重安醫院之驗傷診斷書為其論斷依據。惟查：告
    訴人丁○○所提之重安醫院驗傷診斷書作成之日期係記載96
    年1 月27日然診斷書內容卻係記載診斷日期為「96年元月28
    日上午9 時45分許」，顯有前後矛盾之處，是告訴人丁○○
    是否於96年1 月27日因遭被告己○○毆打而就醫，已有可疑
    。
四、訊據被告己○○固不否認曾於上開時、地與丁○○發生爭執
    等事實，惟堅決否認有何傷害丁○○之犯行，辯稱：96 年1
    月27日晚上8 點左右是丁○○及丙○○到我住處，丁○○拿
    鐵鎚，丙○○拿開山刀，他們2 人說我偷他們的東西，我說
    我沒有，丁○○就拿鐵鎚打我的背部，我就請我太太報警，
    那天丙○○沒有打我，所以當天我根本沒有拿鐵棍打丁○○
    等語。經查：
  (一)丁○○雖證稱被告己○○確曾於上揭時地持鐵棍毆打伊，導
    致伊受有如上開診斷證明書所載之傷害。惟上開診斷證明書
    之內容已有上開矛盾之處，已如前述，而丁○○既於偵訊時
    陳稱：「‧‧‧被告己○○竟然很生氣對我說是不是懷疑他
    就是小偷，就持鐵棍毆打我」等語（見他字卷第11頁），依
    常理，吾人於盛怒之下之行為，應非理性，且若如丁○○所
    言，被告己○○係持鐵棍毆打伊，其傷勢應頗為嚴重，詎被
    告丁○○復於本院審理時陳稱「當天己○○打我的力道不是
    很大‧‧‧故未報警」等語（見本院卷第62頁），顯前後矛
    盾，其所言實不足採，而被告己○○是否確有毆打丁○○成
    傷，尚有疑問。
  (二)至被告戊○○雖曾於偵訊時陳稱：96年1 月27日己○○有持
    鐵棍毆打丁○○乙情（見他字卷第21頁），茲因該供述筆錄
    並未具結而不具證據能力，亦如前述，戊○○並於本院審理
    時稱：「當時我在屏東九如做台電的工作，沒有在家（六龜
    鄉）。」「（你於偵訊時為何說96年1 月27日你有看到己○○持鐵棍毆打丁○○？）我筆錄是這樣講沒有錯，但是當初
    在作筆錄的時候，檢察官一下問我1 月的事情，一下問我2
    月的事情，我可能搞混了才會這樣回答，實際上我真的沒有
    看到96年1 月27日的案發經過」等語（見本院卷第60頁），
    另參以丁○○自始至終均未曾提及被告戊○○當時（即96年
    1 月27日）確有在場，是被告戊○○既未在場，則其於偵訊
    時所言，自難採為不利被告己○○之證據。
  (三)故此，本件公訴人所提出之告訴人丁○○指述及驗傷診斷書
    等證據，尚不足使本院形成足資證明被告己○○確有普通傷
    害犯罪之確信心證，此外，又查無其他積極證據足以證明被
    告己○○確有公訴人所指之犯行，揆諸首揭判例之意旨，自
    不能單憑告訴人丁○○之指述遽為被告己○○犯罪之唯一論
    據，即應就此部分為被告己○○無罪之諭知。
據上論斷，應依刑事訴訟法第299 條第1 項前段、第301 條第1
項前段，刑法第28條、第55條、第277 條第1 項、刑法第41條第
1 項前段，刑法施行法第1 條之1 ，中華民國96年罪犯減刑條例
第2 條第1 項第3 款、第7 條，判決如主文。
本案經檢察官劉慕珊到庭執行職務。
中　　華　　民　　國　　96　　年　　8 　　月　　28　　日
                  刑事第七庭   法　官   張茹棻
以上正本證明與原本無異。
如不服本判決應於收受本判決後10日內向本院提出上訴書狀，並
應敘述具體理由，如未敘述上訴理由者，應於上訴期間屆滿後20
日內補提理由書狀於本院（均須按他造當事人之人數附繕本）「
切勿逕送上級法院」。
中　　華　　民　　國　　96　　年　　8 　　月　　28　　日
　　　　　　　　　　　　　　　 書記官   陳惠玲
附錄法條
刑法第277條
（普通傷害罪）
傷害人之身體或健康者，處3 年以下有期徒刑、拘役或1 千元以
下罰金。
犯前項之罪因而致人於死者，處無期徒刑或7 年以上有期徒刑；
致重傷者，處3 年以上10年以下有期徒刑。
